臺灣高等法院民事判決
109年度勞上字第62號
上  訴  人  何知行
訴訟代理人  陳禹農  律師（法扶律師） 
被  上訴人  中國信託商業銀行股份有限公司

法定代理人  利明献
被  上訴人  江永和
共      同
訴訟代理人  陳金泉  律師
            李瑞敏  律師
            康立賢  律師
上列當事人間請求確認僱傭關係存在等事件，上訴人對於中華民
國109年2月21日臺灣新竹地方法院108年度勞訴字第42號第一審
判決提起上訴，本院於109年6月9日言詞辯論終結，判決如下：
    主      文
上訴駁回。
第二審訴訟費用由上訴人負擔。
    事實及理由
一、上訴人主張：
    其自民國107年12月24日起受僱於被上訴人中國信託商業銀
    行股份有限公司（下稱中信銀行，與被上訴人甲○○合稱被上
    訴人），並至設於新竹市○區○○路000號之法金處證券期貨產
    業中心（下稱法金處）部門擔任業務助理。嗣中信銀行以法
    金處遷移至新竹縣○○市○○路0段00號（下稱六家庄分行）為
    由，指示上訴人自108年4月1日起調動至六家庄分行，上訴
    人因認中信銀行前項變更勞務提供地點之指示違法，乃於10
    8年4月3日向新竹縣政府申請於108年5月24日進行勞資爭議
    調解結果，為調解不成立。詎中信銀行當日以上訴人自108
    年4月1日起繼續曠職8日，符合勞動基準法（下稱勞基法）
    第12條第1項第6款規定為由，於當日向上訴人表示兩造間勞
    動關係自翌日起終止。惟中信銀行非法調動上訴人工作地點
    ，且其終止權之行使，亦逾勞基法第12條第2項30日除斥期
    間，該終止權行使為不合法，兩造間僱傭關係仍然存在，中
    信銀行應按自108年5月25日起至最後事實審言詞辯論終結日
    止，按月於每月12日給付薪資新臺幣（下同）2萬4,500元。
    又被上訴人甲○○（下稱姓名）係中信銀行之副總，其於108
    年4月15日以電子郵件通知上訴人應依專員楊恕光指派任務
    ，如未為指派，應在公司待命，惟上訴人依上開指示於六家
    庄分行待命期間（即自108年4月15日至同年5月24日止），
    中信銀行未曾交辦任何工作，致上訴人遭同事異樣眼光，甲
    ○○以此等歧視性手段羞辱上訴人，侵害上訴人名譽及人格法
    益情節重大，上訴人亦得依民法第184條第1項、第188條第1
    項及第195條第1項規定請求被上訴人連帶賠償5萬元等語，
    並上訴聲明：（一）原判決關於駁回上訴人後開第（二）項
    至第（四）項請求部分廢棄；（二）確認上訴人與中信銀行
    間僱傭關係存在；（三）中信銀行應自108年5月25日起至最
    後事實審言詞辯論終結日止，按月於每月12日給付2萬4,500
    元；（四）被上訴人應連帶給付5萬元；（五）就第（三）
    、（四）項給付，願供擔保請准宣告為假執行（上訴人於原
    審起訴時，係請求：1.確認上訴人與中信銀行間僱傭關係存
    在；2.中信銀行應使上訴人於原工作地點（即新竹市○○路00
    0號）任職；3.中信銀行應自108年5月25日起至上訴人復職
    止，按月於每月12日給付2萬4,500元，及自各期應給付日之
    翌日起至清償日止，均按週年利率5%計算之利息；4.中信銀
    行應自108年6月1日起至最後事實審言詞辯論終結日止，按
    月向上訴人之勞工保險局退休金專戶提繳1,512元；5.中信
    銀行應給付6,532元；5.被上訴人應連帶給付5萬元，及自起
    訴狀繕本送達翌日至清償日止，按週年利率5%計算之利息等
    語，經原審駁回上訴人全部請求，上訴人除就前開請求部分
    提起上訴外，就其餘受敗訴判決部分並未提起上訴，是此部
    分業已確定，不在本院審理範圍內）。
二、被上訴人則以：
    上訴人自108年4月1日起繼續3日曠職外，自清明連假結束
    後上班日即同年月8日起仍持續曠職至4月12日，中信銀行原
    得即依勞基法第12條第1項第6款規定終止僱傭契約，惟因上
    訴人於108年4月3日提起勞資爭議調解，為期與上訴人經調
    解程序解決紛爭並遵循勞資爭議處理法第8條規定，始未於
    調解期間為終止權之行使。嗣上開調解程序於108年5月24日
    調解不成立，中信銀行即當場告知上訴人雙方僱傭關係自翌
    日起終止，並以原證10郵件通知上訴人，是系爭僱傭關係業
    已終止，並無逾越30日除斥期間。又甲○○以原證9電子郵件
    指示上訴人於六家庄分行待命，與其他業務助理並無差別，
    且被上訴人考量上訴人主觀上不願服從主管指示，兩造正進
    行勞資爭議調解中，上訴人前復有多次工作缺失行為，如指
    示上訴人獨立外出執行任務，恐有疑慮，乃暫先請其待命，
    絕非職場霸凌，更無侵害上訴人權益等語，並答辯聲明：（
    一）上訴駁回；（二）如受不利判決，願供擔保請准宣告免
    為假執行。
三、兩造不爭執事項（見本院卷第127、128、275頁）：
（一）上訴人自107年12月24日起受僱於中信銀行，並至設於新
      竹市○區○○路000號之法金處部門擔任業務助理，職務內容
      為內勤資料整理、外勤開戶對保、文件傳送、填載外出服
      務人員收送文件明細等項。嗣中信銀行以法金處遷移至新
      竹縣○○市○○路○段00號（即六家庄分行）為由，指示上訴
      人自108年4月1日起調動至六家庄分行〔見原審108年度竹
      司勞調字第38號（下稱勞調字卷）第16頁至27頁、原審卷
      第233頁至235頁、第275頁至277頁〕。
（二）上訴人因認中信銀行前項變更勞務提供地點之指示違法，
      自108年4月1日至同年月12日間均未至六家庄分行提出勞
      務，並以中信銀行上開指示違法為由，於108年4月3日向
      新竹縣政府申請勞資爭議調解，兩造於108年5月24日進行
      調解結果，為調解不成立；又中信銀行當場向上訴人表示
      終止僱傭關係，並欲交付內容記載：因上訴人自108年4月
      1日起繼續曠職8日，中信銀行依勞基法第12條第1項第6款
      規定，自翌日起終止兩造間勞動關係等語之中信銀字第10
      82245570085號函文予上訴人，上訴人拒絕收受，中信銀
      行復於同日下午1時14分復以記載相同內容之電子郵件通
      知上訴人（見原審勞調卷第46、47頁、第160、49頁)。
（三）甲○○係中信銀行之副總，其於108年4月15日以內容記載：
      上訴人應依專員楊恕光當地（即六家庄分行）工作需求指
      派任務，沒指派就如同所有業務助理一樣在公司待命即可
      等語之電子郵件通知上訴人（見原審勞調卷第48頁）。  
         
四、上訴人主張中信銀行非法調動其工作地點，其無至六家庄分
    行服勞務之義務，自不得認其自108年4月1月起繼續曠職8日
    ，況中信銀行遲至108年5月24日始依勞基法第12條第1項第6
    款規定終止僱傭關係，已逾同法條第2項之30日除斥期間，
    其終止不合法等語，此為中信銀行所否認，經查：
（一）按「雇主調動勞工工作，不得違反勞動契約之約定，並應
      符合下列原則：一、基於企業經營上所必須，且不得有不
      當動機及目的。但法律另有規定者，從其規定。二、對勞
      工之工資及其他勞動條件，未作不利之變更。三、調動後
      工作為勞工體能及技術可勝任。四、調動工作地點過遠，
      雇主應予以必要之協助。五、考量勞工及其家庭之生活利
      益。」勞基法第10條之1定有明文，且調職命令應受權利
      濫用禁止原則之規範，此觀該條立法說明即明，是判斷雇
      主調職命令是否合法，應就上開法文所列各項基準，綜合
      考量判斷雇主調動有無權利濫用或違反誠信原則。
（二）本件上訴人自107年12月24日起受僱於中信銀行時，中信
      銀行曾將聘任函乙紙交上訴人執有，而觀諸該聘任函所載
      （見原審勞調字卷第16頁)，上訴人任職之部門為「證券
      期貨產業中心」、職稱為「J1職等  業務助理」、報到地
      點為「新竹市○區○○路000號」；又上訴人自107年12月間
      起迄108年3月間止，向中信銀行提出員工私車公用郵資補
      助登記報表（見原審卷第179頁至196頁），亦記載其所屬
      單位為「法金處證券期貨產業中心」，公出起點為法金處
      所在之新竹分行（即新竹市○區○○路000號），堪認上訴人
      確係受僱在中信銀行法金處，且其原服勞務地點為新竹市
      ○區○○路000號。
（三）而中信銀行固自108年4月1日起，將包括上訴人在內之該
      單位所屬同仁全部遷往六家庄分行辦公（已如前述），惟
      中信銀行係將法金處整體遷移至六家庄分行，並非單獨針
      對上訴人為勞務地點之調整，衡諸一般經驗法則，要難想
      像中信銀行將整體單位遷移，洵係針對上訴人為惡意變更
      勞動條件，中信銀行抗辯係其基於經營業務需要所為之調
      整等語，應非虛妄。再者，上訴人所任職務內容為內勤資
      料整理、外勤開戶對保、文件傳送、填載外出服務人員收
      送文件明細等項，需受法金處主管指揮監督，並依指示外
      出收送相關文件資料，難認上訴人得獨自在原新竹市○○路
      000號地下1樓處完成作業。又參諸被上訴人提出之上訴人
      及與上訴人同樣擔任業務助理之林裕翔、徐祥峻、劉純誌
      、鄭傑升員工私車公用郵資補助登記表所載（見原審卷第
      171頁至219頁），上訴人部分，其執勤區域除新竹市區外
      ，尚曾至苗栗縣竹南鎮、新竹縣竹東鎮及六家庄分行等地
      ，其餘助理部分，其執勤區域除新竹市區外，亦均曾至苗
      栗縣苗栗市、竹南鎮、頭份鎮、新竹縣新豐鄉、湖口鄉、
      竹北市等，堪認新竹市、縣及苗栗縣等均為上訴人可能受
      指派出勤之工作區域，今中信銀行將法金處遷移至該工作
      區域內之六家庄分行，應認於上訴人就原勞務內容之提供
      無甚影響。至上訴人雖指摘：中信銀行將法金處遷移至六
      家庄分行後，致其增加通勤時間約19分鐘云云（見原審卷
      第28頁)，然此應仍為一般社會大眾所能接受之通勤距離
      ，要難謂中信銀行變動上訴人工作場所有過遠情事，是上
      訴人主張中信銀行違法調動云云，要屬無據。
（四）第按勞工無正當理由繼續曠工三日，或一個月內曠工達六
      日者，雇主得不經預告終止契約；雇主依該事由終止契約
      者，應自知悉其情形之日起，30日內為之，勞基法第12條
      第1項第6款、第2項規定可稽。又勞資爭議在調解、仲裁
      或裁決期間，資方不得因該勞資爭議事件而歇業、停工、
      終止勞動契約或為其他不利於勞工之行為，勞資爭議處理
      法第8條前段亦定有明文。而所謂不得終止勞動契約，係
      指勞資爭議在調解或仲裁期間，資方不得因該「勞資爭議
      事件」而有終止契約之行為。旨在保障勞工合法之爭議權
      並使勞資爭議在此期間內得以暫為冷卻，避免爭議事件擴
      大，因而資方受此限制。又上開規定旨在保障勞工合法之
      爭議權，並使勞資爭議暫時冷卻，使勞資雙方等待勞資爭
      議調解委員會或仲裁委員會之調解或仲裁結果，避免爭議
      事件擴大，故雇主關於勞資雙方在爭議調解期間內所涉爭
      議事件之終止權，在該段期間內被限制暫時不得行使，此
      時若繼續計算勞基法第12條第2項之30日除斥期間，無異
      使雇主須在勞工申請調解之前即先為終止契約之表示，以
      避免該30日不能行使終止權之不利益，恐使雇主為爭取時
      間而在未充分瞭解事實等相關問題之情況下即先為終止，
      如此對勞工應更為不利。應認雇主在上開調解期間內既不
      能行使終止權，則該調解期間不應計入上開30日除斥期間
      ，待調解結束後，雇主解僱權可行使之情況，再將之前所
      經過之時間合併計算（最高法院99年度台上字第2054號裁
      判意旨參照）。
（五）本件上訴人因認中信銀行前項變更勞務提供地點之指示違
      法，自108年4月1日至同年月12日間均未至六家庄分行提
      出勞務，並以中信銀行上開指示違法為由，於108年4月3
      日向新竹縣政府申請勞資爭議調解，兩造於108年5月24日
      進行調解結果，為調解不成立；又中信銀行於調解不成立
      之當日，即以上訴人自108年4月1日起繼續曠職8日，符合
      勞基法第12條第1項第6款所定事由，向上訴人表示自翌日
      起終止兩造間勞動關係（已如前述），本院審酌系爭勞資
      爭議調解之事由與中信銀行所執為終止勞動關係之事由，
      均涉及中信銀行變更勞務提供地點之指示是否適法之爭議
       ，應認二者屬於同一勞資爭議事件，中信銀行自不得於
      上訴人申請勞資爭議調解期間為終止勞動契約之表示。今
      本院既認中信銀行變更勞務提供地點之指示應屬適法（已
      如前述），則上訴人逕自拒絕於前揭期間至六家庄分行提
      供勞務，自屬曠職且繼續達3日以上，中信銀行以上訴人
      符合勞基法第12條第1項第6款之事由，於系爭勞資爭議調
      解不成立之當日即為終止權之行使，揆諸上開（四）說明
      ，自無不合，上訴人主張中信銀行前開終止權行使已逾30
      日除斥期間云云，洵屬無足採。另上訴人主張其仍於108
      年4月1日至新竹市○區○○路000號準備提供勞務，不應認定
      為曠職云云（本院卷第206頁），然債務人履行債務，除
      按約定內容提出標的給付外，尚應符合約定之時期及處所
      ，始能謂為依債之本旨提出給付，中信銀行關於變動上訴
      人工作場所乙事並無不法（已如前述），則上訴人即應自
      108年4月1日起於六家庄分行提出勞務，上訴人聲稱其於
      上開地點以外之處所為勞務提供之準備，要難謂符合其與
      中信銀行間勞動契約之債之本旨，是上訴人自108年4月1
      日至同年月12日止間未於六家庄分行到職，自屬曠職。
（六）承上，中信銀行既已於108年5月24日合法終止勞動關係，
      上訴人請求確認兩造間僱傭關係存在，及請求中信銀行自
      108年5月25日起按月給付薪資云云，均屬無據，不應准許
      。
五、上訴人另主張其自108年4月15日起至同年5月24日（下稱待
    命期間）止在六家庄分行待命時，甲○○未曾交辦任何工作，
    應屬職場不法侵害行為，嚴重侵害上訴人名譽，而依民法第
    184條第1項、第188條第1項及第195條第1項規定請求被上訴
    人連帶賠償5萬元等語，此亦為被上訴人所否認，惟查：
（一）按因故意或過失，不法侵害他人之權利者，負損害賠償責
      任；不法侵害他人之身體、健康、名譽、自由、信用、隱
      私、貞操，或不法侵害其他人格法益而情節重大者，被害
      人雖非財產上之損害，亦得請求賠償相當之金額，民法第
      184條第1項前段、第195條第1項定有明文。又「名譽」係
      指人之品德、名聲、信譽或其他人格的價值，受到來自社
      會客觀的評價之謂。如以言語、文字、漫畫或其他方式貶
      損他人在社會上評價，使其受到他人憎惡、蔑視、侮辱、
      嘲笑、不齒與其來往，即構成名譽之損害；且名譽既為人
      格之社會評價，名譽有無受到侵害，應以社會上對其之評
      價是否有受到貶損以為斷。
（二）上訴人固主張其於待命期間內，甲○○未交付任何工作，
      屬職場不法侵害行為云云，並提出勞動部職業安全衛生署
      訂定之「執行職務遭受不法侵害預防指引（下稱系爭指引
      ）」為證（見原審勞調卷第83頁至92頁），被上訴人則抗
      辯：上訴人於108年4月1日以前執行業務時，即有若干疏
      失，迭經其主管李寛正輔導、告誡，上訴人非但未服從指
      示，更動輒指摘中信銀行所屬資深員工對其職場霸凌，加
      以上訴人自108年4月3日起即申請勞資爭議調解，如仍交
      付工作予上訴人執行，恐生疑慮等語，並提出上訴人與李
      寬正間108年2月22日起至同年3月29日間之社群軟體Line
      對話紀錄為證（見原審勞調卷第203頁至207頁）， 而查
      ：
    1.系爭指引係謂欠缺業務上合理性，而不給予勞工工作者，
　　　屬職場不法侵害行為之態樣（見原審勞調卷第88、92頁）
      ，準此，雇主如就未給予勞工工作乙事，有業務上正
      當事由者，即難認對勞工為不法侵害。
    2.本件上訴人所任職務內容為內勤資料整理、外勤開戶對
      保、文件傳送、填載外出服務人員收送文件明細等項（已
      如前述），上開資料非但屬於中信銀行營業資訊，更涉及
      客戶個人資料之保管使用，中信銀行自應審慎進行控管。
      而本院觀諸上訴人與李寬正間之社群軟體Line對話紀錄內
      容，李寬正於108年2月22日曾提醒上訴人下班時，勿將客
      戶敏感資料置放於桌上等語，上訴人否認並覆稱：你們這
      些資深的要職場霸凌我這個資淺的，也是正常；李寬正身
      為經理，豈能聽片面之詞，就來霸凌我這個資淺新人等語
      ，之後，李寬正仍多次嘗試與上訴人溝通，希望上訴人能
      多了解中信銀行業務及客戶需求，確實完成交辦事項，並
      遵守相關工作規則，然遭上訴人多次以拒絕接聽方式，或
      以逕覆稱自身無任何過失，甚且指摘中信銀行長官不值得
      尊重等語回應，堪認上訴人於108年4月1日以前關於業務
      執行上，確有不服主管指示之情。加以，兩造自108年4月
      3日起即因上訴人質疑中信銀行非法變更勞務提供地點而
      申請勞資爭議調解中，被上訴人據此抗辯其為免上訴人於
      勞資爭議調解期間執行業務再有疏失，影響公司業務推展
      ，而於系爭待命期間未再交付相類工作予上訴人，應認具
      有業務上合理性，上訴人指摘被上訴人有職場上不法侵害
      云云，洵無足採。
六、綜上所述，上訴人訴請確認其與中信銀行間僱傭關係存在，
    及請求中信銀行自108年5月25日起至最後事實審言詞辯論終
    結前，於每月12日給付薪資2萬4,500元，暨依民法第184條
    第1項、第188條第1項及第195條第1項規定請求被上訴人連
    帶給付5萬元云云，為無理由，不應准許。原審駁回上訴人
    前開請求，並無不合，上訴意旨猶執陳詞指摘原判決不當，
    求為廢棄，為無理由，應駁回上訴。又本件事證已臻明確，
    兩造其餘之攻擊或防禦方法及所用之證據，經本院斟酌後，
    認為均不足以影響本判決之結果，爰不逐一論列，附此敘明
    。
據上論結，本件上訴為無理由，判決如主文。
中　　華　　民　　國　　109 　年　　6 　　月　　30　　日
                      勞動法庭  
                        審判長法  官 黃雯惠
                              法  官 賴秀蘭
                              法  官 石有為
正本係照原本作成。
如不服本判決，應於收受送達後20日內向本院提出上訴書狀，其
未表明上訴理由者，應於提出上訴後20日內向本院補提理由書狀
（均須按他造當事人之人數附繕本）上訴時應提出委任律師或具
有律師資格之人之委任狀；委任有律師資格者，另應附具律師資
格證書及釋明委任人與受任人有民事訴訟法第466條之1第1項但
書或第2項（詳附註）所定關係之釋明文書影本。如委任律師提
起上訴者，應一併繳納上訴審裁判費。
中　　華　　民　　國　　109 　年　　7 　　月　　 1　　日
　　　　　　　　　　　　　
　　　　　　　　　　　　　    書記官 何幸崇
附註：
民事訴訟法第466條之1（第1項、第2項）：
對於第二審判決上訴，上訴人應委任律師為訴訟代理人。但上訴
人或其法定代理人具有律師資格者，不在此限。
上訴人之配偶、三親等內之血親、二親等內之姻親，或上訴人為
法人、中央或地方機關時，其所屬專任人員具有律師資格並經法
院認為適當者，亦得為第三審訴訟代理人。